【裁判字號】    98,重訴,66
【裁判日期】    990309
【裁判案由】    毒品危害防制條例
【裁判全文】
臺灣桃園地方法院刑事判決              98年度重訴字第66號
公  訴  人  臺灣桃園地方法院檢察署檢察官
被      告  乙○○
選任辯護人  馮志剛律師
上列被告因違反毒品危害防制條例案件，經檢察官提起公訴（98
年度偵字第18155號），本院判決如下：
    主      文
乙○○共同運輸第一級毒品，處有期徒刑捌年。
扣案第一級毒品海洛因玖拾壹包（合計淨重壹陸柒陸點參肆公克
，純度百分之肆伍點壹參，純質淨重柒伍陸點伍參公克，空包裝
透明塑膠袋總重肆肆壹點參伍公克）沒收銷燬之。VINACAFE咖啡
包裝袋大包伍包、小包玖拾壹包、SONY K770I行動電話壹支、
SIM 卡兩張、手提袋壹個、免稅店提袋壹個均沒收。手提袋壹個
如全部或一部不能沒收時，追徵其價額。
    事      實
一、乙○○、丙○○（另案偵查中）均明知海洛因係毒品危害防
    制條例第2 條第2 項第1 款所列之第一級毒品，並屬行政院
    依據懲治走私條例第2 條第3 項規定公告「懲治走私條例公
    告管制物品項目及其數額」甲項第4 款規定之管制進口物品
    ，未經許可不得運輸，亦不得私運進口。詎乙○○於民國98
    年7 月初因失業前往丙○○處應徵，其工作內容為依指示由
    臺灣前往越南胡志明市，自姓名年籍不詳、綽號「阿紅」之
    越南籍成年女子取得玉鐲，搭機帶回臺灣，於入境後再依指
    示攜往彰化市某果菜市場，將該玉鐲交予真實姓名年籍不詳
    、自稱「王先生」之成年男子，每趟報酬新臺幣（下同）
    10,000元，相關自臺灣至越南之來回機票、在越南住宿開銷
    等費用均由「王先生」負責，乙○○即予應允。98年8 月6
    日左右，丙○○先指示乙○○前往越南，嗣因颱風未能成行
    ，改於98年8 月9 日晚間9 時20分許，自我國桃園國際機場
    搭乘飛機前往越南胡志明市，與先行抵達之丙○○會合，一
    起投宿於燕梅旅館。丙○○與「阿紅」聯絡後，於同年月12
    日下午3 時許，由「阿紅」至燕梅旅館乙○○房間，將玉鐲
    15個及已夾藏於「王先生」所有之咖啡包（先以VINACAFE咖
    啡包裝袋小包91包包裝，再分別包裝於VINACAFE 咖 啡包裝
    袋大包5 包）內之海洛因91小包（合計淨重1676.34 公克，
    純度百分之45.13 ，純質淨重756.53公克，空包裝透明塑膠
    袋總重441.35公克）在丙○○面前交給乙○○，請乙○○於
    順利返臺後，搭車前往彰化市某果菜市場，將該玉鐲及咖啡
    包交付「王先生」所指派姓名不詳之某成年人。乙○○主觀
    上雖預見上開丙○○、「阿紅」委其攜帶之咖啡包內應屬非
    法之違禁物，但因貪圖上開報酬，竟基於自越南攜返我國之
    咖啡包內縱屬我國毒品危害防制條例第2 條第2 項第1 款所
    列之第一級毒品，及我國行政院依懲治走私條例第2 條第3
    項規定公告之「管制物品項目及其數額」甲項第4 款所列管
    制進出口物品之毒品海洛因，仍不違背其本意之不確定故意
    ，與丙○○、「王先生」、「阿紅」及「王先生」所指派之
    某姓名不詳成年人共同基於運輸海洛因進入我國國境之犯意
    聯絡及行為分擔，即將該咖啡包夾藏於其所有個人隨身手提
    袋內以躲避查緝。並於同（12）日攜帶該夾藏海洛因之手提
    袋，搭乘越南航空VN-928號班機自越南胡志明市返回我國，
    於同日晚間10時32分許，入境抵達臺灣桃園國際機場，以此
    方式將上開第一級毒品海洛因運輸、私運入境我國。乙○○
    嗣並於某免稅店內購買香煙取得免稅店提袋1 個，再將上開
    夾藏海洛因之咖啡包大包5 包改放置於免稅店提袋內。旋於
    同日晚間10時50分許，攜帶上開免稅店提袋通過桃園機場第
    一航廈入境檢查室，為財政部臺北關稅局人員發現有異，當
    場查獲，並扣得海洛因91小包（淨重共計1676.34 公克，純
    度百分之45.13 ，純質淨重756.53公克，空包裝透明塑膠袋
    總重441.35公克）、VINACAFE咖啡包裝袋小包91包、大包5
    包、乙○○所有供與「王先生」、丙○○聯絡之SONY K770I
    行動電話1 支、SIM 卡2 張、免稅店提袋1 個。依乙○○供
    述其毒品來源為丙○○，經調查站於98年10月26日上午10時
    46分許通知丙○○到案說明，循線破獲。
二、案經法務部調查局桃園縣調查站移送臺灣桃園地方法院檢察
    署檢察官偵查起訴。
    理      由
壹、證據能力部分：
    本件法務部調查局98年8 月31日調科壹字第09823023540 號
    濫用藥物實驗室鑑定書，係由檢察機關概括選任鑑定人或概
    括囑託鑑定機關、團體，再轉知司法警察官、司法警察於調
    查犯罪時參考辦理之作為，係為因應現行刑事訴訟法增訂傳
    聞法則及其例外規定之實務運作而為。此種由司法警察官、
    司法警察依檢察官所概括選任之鑑定人或囑託鑑定機關、團
    體所為之鑑定結果，與檢察官選任或囑託為鑑定者，性質上
    並無差異，自具有證據能力。本案被告及辯護人於本院審理
    程序中已表示對卷內其他書證、物證之證據能力均無意見，
    且迄本院言詞辯論終結前，被告及辯護人亦未爭執本案證據
    之證據能力，依刑事訴訟法第159 條之5 第2 項之規定，應
    視為被告及辯護人已同意本案相關之傳聞證據均可做為證據
    ，本院斟酌本案卷內之證據並非非法取得，亦無證明力明顯
    過低之情形，且經本院於審判期日依法進行證據之調查、辯
    論，被告於訴訟上之程序權，已受保障，前揭各該證據，均
    得採為證據。
貳、認定犯罪部分：
一、訊據被告矢口否認有運輸及私運進口第一級毒品海洛因進口
    犯行，辯稱：伊不知所攜帶之咖啡包內為海洛因云云。其辯
    護人亦以被告是看夾報之後前往應徵，單純受僱於丙○○，
    且因年輕識淺，社會經驗不足，答應帶回手鐲，被告係在被
    查獲後才警覺攜帶的咖啡包內有海洛因，並無運輸毒品的認
    識或犯意聯絡，應屬被利用而已，否則豈可能以每次一萬元
    代價自越南帶手鐲回台？此次亦尚未收取報酬？於機場復購
    買十幾條香煙招搖而引人注意檢查？又如何可能再介紹甲○○前往應徵等語為被告辯護，並請求傳訊旅行社經理林宗堂
    及亦受僱於丙○○之周峰誼、周信宏、甲○○、張詩明、吳
    益誠，以究明被告係單純應徵工作在不知情下遭「王先生」
    、丙○○利用，抑或與「王先生」、「阿紅」等有運輸毒品
    之犯意聯絡行為分擔。另請求函查0000000000、0000000000
    、0000000000、0000000000、0000000000、0000000000、
    0000000000、0000000000、0000000000、0000000000、
    0000000000等電話登記人姓名住址、調閱相關通聯紀錄，以
    查明「王先生」之真實身分。證人丙○○亦否認知悉上開咖
    啡包內為海洛因。惟查：
  (一)被告如何於前開期間因失業受僱於丙○○，其工作內容、報
    酬等如前，被告並依丙○○指示於98年8 月9 日晚間9 時20
    分許，自我國搭乘飛機前往越南胡志明市與丙○○會合，經
    由丙○○聯絡，「阿紅」於同年月12日下午3 時許，至旅館
    將玉鐲15個及5 大包VINACAFE咖啡包裝袋在丙○○面前交給
    乙○○，乙○○即將該咖啡包夾藏於其所有個人隨身手提袋
    內，並搭乘越南航空VN-928號班機自越南胡志明市返回我國
    ，於同日晚間10時32分許，入境抵達臺灣桃園國際機場，乙○○並計畫於順利出境後，搭車前往彰化市某果菜市場，將
    該玉鐲及咖啡包交付「王先生」所指派姓名不詳之某成年人
    。乙○○嗣於某免稅店內購買香煙取得免稅店提袋1 個，再
    將上開夾藏海洛因之咖啡包大包5 包改放置於免稅店提袋內
    。旋於同日晚間10時50分許，攜帶上開免稅店提袋通過桃園
    機場第一航廈入境檢查室為關稅局人員查獲，並扣得疑似海
    洛因91小包（均以透明塑膠袋包裝後再夾藏於VINACAFE 咖
    啡包裝袋小包91包內，再分別放置於VINACAFE咖啡包裝袋大
    包5 包內）及被告所有供與「王先生」、丙○○聯絡之SONY
    K770I 行動電話1 支、SIM 卡2 張、免稅店提袋1 個，調查
    站復依據被告陳述通知丙○○到案詢問，因丙○○坦承上情
    而破獲等情，業據被告於警詢、偵查、本院訊問、審理時供
    承不諱，除「阿紅」交付咖啡包時丙○○否認在場，亦否認
    知悉咖啡包內有海洛因外，其餘情節核與丙○○證述情節相
    符，並有該扣案疑似海洛因91小包、SONY K770I行動電話1
    支、SIM 卡2 張、免稅店提袋1 個扣案，查獲現場照片7 張
    、被告與丙○○入出境資料、被告護照影本附卷可證，及扣
    押物品清單（偵查卷第56頁）載明查扣被告所有之SONY
    K770I 行動電話1 支可參。該扣案疑似海洛因91小包經送請
    法務部調查局濫用藥物實驗室鑑定結果，均含第一級毒品海
    洛因成分，合計淨重共計1676.34 公克，純度百分之45.13
    ，純質淨重756.53公克，空包裝（即透明塑膠袋）總重
    441.35公克，亦有該局98年8 月31日調科壹字第
    09823023540 號鑑定書在卷可憑。被告委有於前開時地自越
    南胡志明市運輸、私運上開海洛因91包入境臺灣之事實，至
    為明確。
  (二)按本件被告僅受僱搭機往返臺灣與越南間，負責攜帶玉鐲及
    咖啡包回臺即可獲得高達1 萬元之報酬，相關開銷、費用等
    並由「王先生」負責，被告所攜帶者苟非違法物品且有高額
    利潤，「王先生」豈有願意承擔之理。參酌被告於調查站供
    述：「我第一次幫他們帶前述咖啡包，我即已有懷疑裡面裝
    的是毒品，…但我為了要賺取走趟的費用，所以我就不敢問
    。」（偵查卷第8 頁）於偵查中陳稱：「…交貨的地點都是
    在房間內很隱密，不是在市集或類似的地方…，而且丙○○
    跟交貨給我的人都叮嚀我東西要好好保管，所以我一開始（
    就懷疑）這批貨有問題，本來是懷疑玉手鐲裡面有藏毒品，
    …（但）沒有看到什麼毒品的白色粉末或結晶體。後來我又
    懷疑是黑色小袋子裡的咖啡袋有問題，但是不好意思打開咖
    啡袋看包裝情形…，另外我也覺得玉手鐲不可能這麼有價值
    ，因為每次都只有10幾個玉手鐲，但是丙○○每次為了我的
    出國開銷，樣樣都要錢，不可能只是為了玉手鐲這樣的東西
    。…等到臨要回國的那一天，『阿紅』才將裝著毒品的黑色
    大塑膠袋交給我，這也是我懷疑的地方…。丙○○一方面是
    想跟我錯開，不要一起回國，一方面又告訴我，每個人各自
    帶一些貨，海關人員才不會起疑查驗…。」（偵查卷第
    37-39 頁）各等語，顯見被告於取得咖啡包後，雖不知其內
    真正放置之物品內容，但確已懷疑其內可能放置毒品等違法
    物品，其主觀上已可預見上開丙○○委其攜帶之咖啡包內可
    能為第一級毒品海洛因。又因該咖啡包原非被告應允攜帶之
    物，且為密封包裝，其內放置毒品之可能性倍增，乃其竟為
    貪圖上開報酬，不予追問、查明，復決意攜帶，其就自越南
    攜至我國之咖啡包內縱屬我國毒品危害防制條例第2 條第2
    項第1款 所列之第1 級毒品，及我國行政院依懲治走私條例
    第2 條第3 項規定公告之「管制物品項目及其數額」甲項第
    4 款所列管制進出口物品之毒品海洛因，具有不違背其本意
    之不確定故意甚明。且被告係與丙○○、「王先生」、「阿
    紅」及「王先生」所指派接貨之某姓名不詳成年人互有犯意
    聯絡及行為分擔，應屬共犯無疑。至被告是否已收取報酬，
    介紹友人甲○○前往應徵，均與其有無運輸犯意無涉，在機
    場購買香煙，或確有需用，或為轉移注意，均難為其有利之
    認定。被告及其辯護人均以被告不知咖啡包內為海洛因置辯
    ，應無可採。
  (三)丙○○雖證稱不知咖啡包內係放置第一級毒品海洛因云云，
    但依丙○○與被告洽談之工作內容、方式、報酬，已異於常
    情，再依被告陳述取貨、未經查驗即攜帶返國，復極力避免
    查緝等情節，丙○○亦自承出面為「王先生」招募負責攜帶
    物品之「交通」人員，丙○○對咖啡包內放置物品為何，更
    難諉為不知，其此部分證言亦難為被告有利之論斷。
  (四)因丙○○已證稱：此次被告前往越南，其只有找被告一起去
    ，沒有找周芳誼（為周峰誼之誤）、張詩明他們一起去等語
    ，證人甲○○則證稱實際上丙○○與乙○○談的內容伊不太
    清楚等語，顯見此次被告往返越南、臺灣、取得咖啡包等經
    過情形，證人周峰誼、周信宏、甲○○、張詩明、吳益誠及
    旅行社經理林宗堂均未參與，亦不知悉；又被告於偵查及本
    院均坦承曾見「王先生」其人，其年約三、四十歲等語（偵
    查卷第38頁），顯見「王先生」並非被告或丙○○所杜撰，
    「王先生」既確有其人，其真實姓名、身分、職業、特徵為
    何，亦無礙被告罪責之成立；被告就「阿紅」交付咖啡包時
    丙○○是否在場請求對丙○○測謊部分，因不影響被告罪責
    ，辯護人請求再傳訊周峰誼、周信宏、張詩明、吳益誠、林
    宗堂，函查0000000000、0000000000、0000000000、
    0000000000、0000000000、0000000000、0000000000、
    0000000000、0000000000、0000000000、0000000000等電話
    登記人姓名住址、調閱相關通聯紀錄，以查明「王先生」之
    真實身分，核均無必要。又因毒品價值高昂，運輸過程若有
    不慎極易遺失、被盜，並承受高度風險、負擔嚴重刑責，知
    情參與者非有相當年紀、經驗，難以成功，本件「王先生」
    所指派接貨之某姓名不詳者應為成年人無疑。本件被告犯罪
    事證明確，洵堪認定。
二、按海洛因為毒品危害防制條例第2 條第2 項第1 款所定之第
    一級毒品，且屬行政院依懲治走私條例第2 條第3 項授權公
    告之「管制物品項目及其數額」所列甲項第4 款之管制進出
    口物品，依法不得持有、運輸或私運進口。被告基於不確定
    故意，自越南運輸並私運管制第一級毒品海洛因入境臺灣，
    核其所為，係犯毒品危害防制條例第4 條第1 項之運輸第一
    級毒品罪及懲治走私條例第2 條第1 項之私運管制物品進口
    罪。按行為後法律有變更者，適用行為時之法律，但行為後
    法律有利於行為人者，適用最有利於行為人之法律，刑法第
    2 條第1 項定有明文。被告行為時即93年1 月9 日施行（下
    稱修正前）之毒品危害防制條例第4 條第1 項規定「製造、
    運輸、販賣第一級毒品者，處死刑或無期徒刑；處無期徒刑
    者，得併科新臺幣一千萬元以下罰金。」同條項於被告行為
    後，在98年11月20日修正施行（下稱修正後）之規定則為「
    製造、運輸、販賣第一級毒品者，處死刑或無期徒刑；處無
    期徒刑者，得併科新臺幣二千萬元以下罰金。」比較修正前
    、後之規定，固以修正前之毒品危害防制條例第4 條第1項
    規定法定最高度刑較輕，對被告較為有利；但修正前毒品危
    害防制條例第17條規定「犯第四條第一項至第四項、第五條
    第一項至第四項前段、第六條第一項至第四項、第七條第一
    項至第四項、第八條第一項至第四項、第十條或第十一條第
    一項、第二項之罪，供出毒品來源，因而破獲者，得減輕其
    刑。」其立法用意，旨在鼓勵被告供出其所製造、運輸、販
    賣或持有之毒品來源，俾追究出該毒品之前手，以徹底清除
    毒品氾濫。故所謂「供出毒品來源」係指具體供出上游之毒
    品來源，以防止毒品之蔓延而言。如僅供出共犯，而未供出
    上游之毒品來源，即不得依前開法條減輕其刑。而被告行為
    後，同條於98年5 月20日修正時，為有效查獲並杜絕毒品來
    源，採取較寬厚之刑事政策，將該條例第17條第1 項修正為
    「犯第四條至第八條、第十條或第十一條之罪，供出毒品來
    源，因而查獲其他正犯或共犯者，減輕或免除其刑。」其適
    用範圍較修正前同條規定為廣，且改為必減，並得視情節免
    除其刑。復依刑法第66條規定：「有期徒刑、拘役、罰金減
    輕者，減輕其刑至二分之一。但同時有免除其刑之規定者，
    其減輕得減至三分之二。」顯見修正後毒品危害防制條例第
    4 條第1 項之併科罰金刑得減至三分之二，經綜合比較毒品
    危害防制條例第4 條第1 項、第17條之規定，自以修正後之
    規定對被告較為有利，依刑法第二條第一項但書規定，應適
    用修正後該條例第4 條第1 項項論處。被告與丙○○、「王
    先生」、「阿紅」及「王先生」所指派接貨之某姓名不詳成
    年人就上開犯行互有犯意聯絡及行為分擔，應為正犯。被告
    持有第一級毒品海洛因之低度行為，為運輸之高度行為所吸
    收，不另論罪。被告係以一行為觸犯運輸第一級毒品罪及私
    運管制物品進口罪，為想像競合犯，應從較重之運輸第一級
    毒品罪處斷。又本件係因被告供述其毒品來源為丙○○，經
    調查站通知丙○○到案說明循線破獲，已如前述，該案並偵
    查中，亦有丙○○前案紀錄表可參，爰依修正後毒品危害防
    制條例第17條第1 項之規定減輕其刑。又被告前無犯罪紀錄
    ，係因失業且貪圖1 萬元之報酬而有本件犯行，惟係基於不
    確定故意為之，與知情故犯者非可相提並論，其運輸入境之
    海洛因合計淨重1676.34 公克，純度百分之45.13 ，純質淨
    重756.53公克，與動輒數千公克或上萬公克之重大犯罪情節
    有間，且未及流入市面即為警查獲，對國人身心健康尚未造
    成戕害，又僅屬俗稱「交通」之次要角色，尚非居於幕後策
    劃之主要人員，衡酌其犯罪情節，如處以法定最低刑，猶嫌
    過重，亦與憲法明文規定之「比例原則」或刑法上之「罪刑
    相當原則」有違，不無情輕法重，足堪憫恕之情形，茲依刑
    法第59條之規定，酌予減輕其刑，並遞減之。茲審酌被告前
    無犯罪紀錄，因一時貪念而有本件犯行，運輸之海洛因甫進
    入我國即為治安單位查獲，尚未造成毒害，及其犯罪動機、
    所圖得金額、目的、手段、犯罪後態度等一切情狀量處如主
    文所示之刑。
三、扣案海洛因91小包（淨重共計1676.34 公克，純度百分之
    45. 13，純質淨重756.53公克）為第一級毒品，不問屬於犯
    人與否，應依毒品危害防制條例第十八條第一項前段規定諭
    知沒收銷燬之。又鑑定機關法務部調查局鑑驗毒品秤重主要
    係以傾倒，必要時亦會輔以刮杓刮取之方式，儘可能將原送
    驗包裝袋內毒品與包裝袋分離後各別秤重，然無論依上述何
    種方式分離，原送驗包裝袋內均仍會有微量毒品成分殘留，
    堪認本件用以承裝第一級毒品海洛因之透明塑膠袋（總重
    441.35公克）並未與海洛因完全析離，自應一併依毒品危害
    防制條例第18條第1 項前段諭知沒收銷燬之。本件用以夾藏
    包裝海洛因之VINACAFE咖啡包裝袋小包91包、大包5 包，係
    「王先生」所交付供被告運輸本件毒品所用之物，參酌運輸
    毒品者，為求事機隱秘，以免人多口雜，使違法行徑不慎外
    曝起見，率皆自備需用之各類物品，不致假手或借自他人，
    堪認扣案之咖啡包裝袋小包91包、大包5 包，應屬正犯「王
    先生」所有，與扣案之海洛因並無不可析離而無法個別宣告
    沒收情事；扣案被告所有供與「王先生」、丙○○聯絡之
    SONY K770I行動電話1 支、SIM 卡2 張，係供聯絡運送毒品
    之用，免稅店提袋1 個與未扣案被告所有之隨身手提袋1 個
    ，為供犯本罪所用之物，均應依毒品危害防制條例第十九條
    第一項之規定宣告沒收。未扣案被告所有之手提袋1 個如全
    部或一部不能沒收時，追徵其價額。
據上論斷，應依刑事訴訟法第299條第1項前段，修正後毒品危害
防制條例第4條第1項、第17條第1項、第18條第1項前段、第19條
第1 項，懲治走私條例第2 條第1 項、第11條，刑法第11條前段
、第28條、第55條、第59條，判決如主文。
本案經檢察官徐文豪到庭執行職務。
中    華    民    國    99    年     3     月    9    日
                  刑事第一庭  審判長法  官 呂永福
                                    法  官 宣玉華
                                    法  官 張瓊華
以上正本證明與原本無異。
如不服本判決應於收受判決後10日內向本院提出上訴書狀，並應
敘述具體理由。其未敘述上訴理由者，應於上訴期間屆滿後20日
內向本院補提理由書(均須按他造當事人之人數附繕本)「切勿逕
送上級法院」。
                                   書記官  簡慧瑛
中    華    民    國    99    年    3     月    9     日
附錄：本案論罪科刑法條全文
修正前毒品危害防制條例第4條
製造、運輸、販賣第一級毒品者，處死刑或無期徒刑；處無期徒
刑者，得併科新臺幣一千萬元以下罰金。
製造、運輸、販賣第二級毒品者，處無期徒刑或七年以上有期徒
刑，得併科新臺幣七百萬元以下罰金。
製造、運輸、販賣第三級毒品者，處五年以上有期徒刑，得併科
新臺幣五百萬元以下罰金。
製造、運輸、販賣專供製造或施用毒品之器具者，處一年以上七
年以下有期徒刑，得併科新臺幣一百萬元以下罰金。
前四項之未遂犯罰之。
懲治走私條例第2條
私運管制物品進口﹑出口逾公告數額者，處七年以下有期徒刑，
得併科新臺幣二十萬元以下罰金。
第一項之未遂犯罰之。
第一項所稱管制物品及其數額，由行政院公告之。

司法院資訊處製作；財團法人民間司法改革基金會備份。
